臺灣高等法院臺南分院民事判決　95年度上字第222號
上　訴　人　丙○○
訴訟代理人　乙○○
被 上 訴人　甲○○
訴訟代理人　黃裕中律師
上列當事人間請求債務人異議之訴事件，上訴人對於中華民國95
年10月2日臺灣嘉義地方法院第一審判決（95年度訴字第411號）
提起上訴，本院於96年1月30日言詞辯論終結，判決如下：
    主  文
上訴駁回。
第二審訴訟費用由上訴人負擔。
    事實及理由
一、被上訴人主張：
(一)、上訴人以本院94年度上更(一)字第25號民事確定判決為執行名
    義（下稱系爭執行名義），聲請原審法院以95年度執字第28
    0號（下稱本執行事件）對伊之財產為強制執行。然系爭執
    行名義之債權，業經另案即原執行法院94年度執字第16162
    號，訴外人（債權人）簡素珍、王世周與上訴人（債務人）
    間給付買賣價金強制執行事件，先後核發禁止命令及移轉命
    令，將該執行名義所載上訴人對伊之全部債權，移轉予訴外
    人簡素珍、王世周。則本執行事件之執行名義債權既已被移
    轉予訴外人，即有消滅或妨礙債權人請求事由之發生，伊自
    得依強制執行法第14條第1項規定，提起債務人異議之訴等
    語。爰請求(一)、本件執行事件對伊所為強制執行程序應予撤
    銷；(二)、上訴人不得再執系爭執行名義對伊聲請強制執行。
(二)、原審就上開(二)部分之請求，為伊勝訴之判決，並無違誤。
    答辯聲明：
    1.上訴駁回。
    2.第二審訴訟費用由上訴人負擔。
    （原判決駁回被上訴人請求原審法院95年度執字第280號強
    制執行事件對被上訴人所為強制執行程序應予撤銷部分，未
    據被上訴人聲明上訴，已告確定。）
二、上訴人則抗辯：
(一)、訴外人簡素珍、王世周於原審法院94年度執字第16162號對
    上訴人丙○○聲請給付買賣價金強制執行事件，所依據之執
    行名義是原審法院91年度訴字第309號民事假執行判決，其
    判決當事人為訴外人簡素珍、王世周及上訴人丙○○，內容
    為「丙○○應給付簡素珍新台幣（下同）665,500元，給付
    王世周1,025,000元，及均自91年4月23日起至清償日止按年
    息百分之五計算之利息」，與上訴人對原審法院95年度執字
    第280號強制執行事件所依據之執行名義係本院94年度上更
    (一)字第25號民事確定判決，其判決當事人為上訴人（原告）
    及被上訴人（被告），債權金額為1,660,000元，兩件執行
    名義之當事人及訴訟標的與訴訟標的金額均非同一，故上訴
    人於原審法院95年度執字第280號強制執行事件，所依據之
    執行名義，不會因原審法院94年度執字第16162號執行程序
    而消滅。
(二)、被上訴人既主張系爭執行名義所命伊給付予上訴人之債權，
    業經原審法院94年度執字第16162號執行程序核發移轉命令
    而告消滅，則本件原審法院95年度執字第280號強制執行程
    序，應已終結，被上訴人應不得提起債務人異議之訴。
(三)、又原審法院91年度訴字第309號民事判決，業經最高法院95
    年度台上字第2068號判決，廢棄原判決而失其效力，是依該
    判決為執行名義之94年度執字第16162號強制執行程序亦因
    而失其效力，則消滅或妨害債權人即上訴人請求之事由已不
    存在，則本件債務人異議之訴，即有違誤。
(四)、聲明：
   1.原判決廢棄。
   2.被上訴人在第一審之訴駁回。
三、兩造不爭執事項：
(一)、上訴人以本院94年度上更(一)字第25號民事確定判決為執行名
    義，於95年1月4日向原審法院聲請對被上訴人為強制執行，
    並經原審法院以95年度執字第280號對被上訴人所有之財產
    為強制執行。
(二)、訴外人簡素珍、王世周亦持原審法院91年度訴字第309號民
    事判決，假執行宣告部分為執行名義，以原審法院94年度執
    字第16162號對上訴人丙○○為假執行強制執行，並對被上
    訴人以第三人之地位先後於94年12月29日及95年1月13日核
    發禁止命令及移轉命令，將「債務人丙○○（即上訴人）對
    第三人甲○○代書（即被上訴人）之房地買賣事件負責保管
    價金債權」於債權人請求範圍內，移轉予訴外人簡素珍、王
    世周。
四、至於被上訴人主張系爭執行名義成立後，有消滅妨害債權請
    求之事由，伊得依強制執行法第14條第1項提起債務人異議
    之訴，請求上訴人不得再執系爭執行名義對伊聲請強制執行
    等情，則為上訴人所否認，並以前開等詞置辯，是本件應審
    酌者為：本件執行程序是否終結？被上訴人有無債務人異議
    之訴之事由發生？經查：
(一)、按執行名義成立後，如有消滅或妨礙債權人請求之事由發生
    ，債務人得於強制執行程序終結前，向執行法院對債權人提
    起異議之訴，強制執行法第14條第1項定有明文。而所謂執
    行程序終結，係指執行名義之強制執行程序終結而言。執行
    名義之強制執行程序，進行至執行名義所載債權全部達目的
    時始為終結。本件上訴人執系爭執行名義對被上訴人強制執
    行，經原審法院以95年度執字第280號執行在案，而該執行
    程序僅進行至查封被上訴人財產而已，並未進行至執行名義
    所載債權全部達目的之程度，為兩造所不爭執之事實，並經
    本院調閱該執行案卷查明屬實，自屬真實，則該執行程序並
    未終結，已甚明確，上訴人抗辯本件強制程序，應已終結，
    被上訴人應不得提起債務人異議之訴云云，容有誤解。
(二)、又按執行法院所發之收取命令與移轉命令不同，前者債權人
    僅取得以自己名義向第三人收取金錢債權之收取權，債務人
    僅喪失其收取權，而未喪失其債權，後者債務人對於第三人
    之金錢債權已移轉於債權人，債務人即喪失其債權，最高法
    院著有63年台上字第1966號判例可參。
(三)、查原審法院94年度執字第16162號執行程序，對被上訴人以
    第三人之地位，先後於94年12月29日及95年1月13日核發禁
    止命令及移轉命令，將「債務人丙○○（即上訴人）對第三
    人甲○○代書（即被上訴人）之房地買賣事件負責保管價金
    債權」於債權人請求範圍內，移轉予訴外人簡素珍、王世周
    為兩造所不爭執之事實。然上訴人抗辯移轉命令所移轉之債
    權，非系爭執行名義之債權云云。然查上訴人於本件執行程
    序所執之系爭執行名義即本院94年度上更(一)字第25號民事確
    定判決，上訴人所依據之請求權基礎即為因終止出賣房地委
    任契約所生之「上訴人丙○○對被上訴人甲○○所保管房地
    買賣價金之返還請求權」，有該確定判決在卷可憑。其與原
    審法院94年度執字第16162號所移轉之「債務人丙○○（即
    上訴人）對第三人甲○○代書（即被上訴人）之房地買賣事
    件負責保管價金債權」，應屬同一債權，再觀之訴外人簡素
    珍、王世周於原審法院94年度執字第16162號之強制執行聲
    請狀，其所請求執行之標的即指明為上訴人對被上訴人所得
    請求之本院94年度上更(一)字第25號民事確定判決之全部債權
    ，而原審法院執行處亦因訴外人簡素珍、王世周之聲請而先
    後於94年12月29日及95年1月13日核發禁止命令、移轉命令
    ，將「債務人丙○○（即上訴人）對第三人甲○○代書（即
    被上訴人）之房地買賣事件負責保管價金債權」於債權人請
    求金額之範圍內移轉予債權人即訴外人簡素珍、王世周，業
    經本院調閱原審法院94年度執字第16162號執行卷查明無訛
    ，由此即可確定上訴人對被上訴人之系爭執行名義之債權，
    即屬原審法院於95年1月13日移轉命令所移轉予訴外人簡素
    珍、王世周之『債務人丙○○（即上訴人）對第三人甲○○
    代書（即被上訴人）之房地買賣事件負責保管價金債權』。
    而訴外人簡素珍、王世周之請求金額共為1,703,520元（665
    ,000元+1,025,000元+13,520元（執行費用）=1,703,520元
    ），系爭執行名義債權則為1,478,389元及自92年8月29日起
    按年息百分之五計算之利息，是該移轉命令之範圍自包括系
    爭執行名義全部債權。系爭執行名義全部債權，既於95年1
    月13日移轉予訴外人簡素珍、王世周，依前開之判例意旨，
    上訴人自已喪失其債權。上訴人抗辯原審法院94年度執字第
    16162號之執行名義與本件執行程序之執行名義不同，故本
    件執行程序之執行名義債權仍不因本院94年度執字第1616 2
    號之執行程序而消滅云云，顯係誤解，難認其抗辯有理由。
(四)、至於上訴人抗辯原審法院91年度訴字第309號民事判決，業
    經最高法院95年度台上字第2068號判決廢棄原判決而失其效
    力，是依該判決為執行名義之94年度執字第16162號強制執
    行程序亦因而失其效力，則消滅或妨害債權人即上訴人請求
    之事由已不存在云云。然查原審法院94年度執字第16162號
    執行事件，係以原審法院91年度訴字第309號民事判決之假
    執行宣告為執行名義。而假執行，係法院於財產權之訴訟，
    為保護債權人之利益，於給付之判決確定前，付與可實現該
    判決內容執行力之制度。故依宣告假執行之判決，聲請法院
    假執行，縱宣告假執行之本案，嗣經判決債權人敗訴，亦係
    該案被告是否依民事訴訟法第395條第2項之規定聲明將其因
    假執行所為給付及所受損害命返還之問題，並無已終結之假
    執行程序因而無效之問題，上訴人此部分之抗辯，委無足取
    。
(五)、綜上，系爭執行名義成立後，該執行名義債權既已於95年1
    月13日因原審法院所核發之移轉命令，而移轉予訴外人簡素
    珍、王世周而告消滅，即有消滅債權人即上訴人請求事由之
    發生，從而，被上訴人提起債務人異議之訴，請求上訴人不
    得再執系爭執行名義對其強制執行，為有理由，應予准許。
    是則原審為上訴人敗訴之判決，經核並無違誤，上訴意旨指
    摘原判決不當，求予廢棄改判，為無理由，應予駁回。
五、本件事証已明確，兩造其餘攻擊、防禦方法及舉証，因與本
    判決判斷結果，不生影響，爰未逐一論述，併此敘明。
六、據上論結，本件上訴為無理由，依民事訴訟法第449條第1項
    、第78條，判決如主文。
中　　華　　民　　國　　96　　年　　2　　月　　 13 　 日
                  民事第二庭    審判長法　官　  丁振昌
                                      法　官　  吳上康
                                      法　官　  李素靖
上為正本係照原本作成。
如對本判決上訴，須於判決送達後20日內向本院提出上訴狀，未
表明上訴理由者，應於上訴後20日內，向本院提出理由書（須附
繕本）。依法須繳納裁判費並應委任律師為訴訟代理人，始得上
訴。
中　　華　　民　　國　　96　　年　　2 　　月　　15　　日
                                      書記官    林鈴香
【附記】
民事訴訟法第466條之1：
(1)對於第二審判決上訴，上訴人應委任律師為訴訟代理人。但上
  訴人或其法定代理人具有律師資格者，不在此限。
(2)上訴人之配偶、三親等內之血親、二親等內之姻親，或上訴人
  為法人、中央或地方機關時，其所屬專任人員具有律師資格並
  經法院認為適當者，亦得為第三審訴訟代理人。
民事訴訟法第466條之2：
上訴人無資力委任訴訟代理人者，得依訴訟救助之規定，聲請第
三審法院為之選任律師為其訴訟代理人。
